臺灣高等法院刑事判決
110年度原侵上訴字第6號
上  訴  人  
即  被  告  許亞倫


選任辯護人  呂承翰律師
            俞力文律師
上列上訴人即被告因妨害性自主等案件，不服臺灣桃園地方法院
109年度原侵訴更一緝字第1號，中華民國110年2月26日第一審判
決(起訴案號：臺灣桃園地方檢察署107年度偵緝字第394號)，提
起上訴，本院判決如下：
    主  文
上訴駁回。
    事  實
一、甲○○與真實年籍不詳之2名成年人(下稱不詳成年人2人)均明
    知代號0000甲000000男子(民國00年00月生，真實姓名年籍
    詳卷，下稱甲男)係未滿14歲之男子，竟基於私行拘禁、加
    重妨害性自主之犯意聯絡，謀議由甲○○出面邀約並藉詞將甲
    男騙至新北市○○區○○里○里○○000○0號4樓，而不詳成年人2人
    先至上址屋內等候，待甲○○將甲男帶至上址房間內，其等3
    人即以浣腸劑塞入甲男肛門之方式，對甲男強制性交，謀議
    既定，甲○○即先於民國104年7月31日某時購買浣腸劑，並於
    同年8月1日上午7時30分許，甲○○邀約甲男，在桃園市○○區○
    ○路與○○路交岔路口之全家便利商店前見面，由不知情之乙○
    ○(經檢察官不起訴處分確定)駕駛車牌號碼000甲0000號租賃
    小客車搭載甲○○前往，迨抵達現場後，甲○○遂向甲男佯稱欲
    載其外出遊玩，致甲男陷於錯誤，旋即乘坐在該車後座，自
    此甲男之行動自由即遭不法剝奪而難以脫離，其後乙○○駕車
    搭載甲○○、甲男前往新北市○○區○○里○里○○000○0號4樓，抵
    達後，甲○○即帶同甲男進入上址房間內，甲○○即與已在上址
    房間內等候之不詳成年人2人，由甲○○持浣腸劑強行灌入甲
    男肛門內，而以此方式對甲男為強制性交1次。其後迨至當
    日傍晚時分，始由乙○○將甲男載離上址返家，甲男始恢復行
    動自由，甲男遭私行拘禁達10小時之久。
二、案經甲男、甲男母親(代號0000甲000000A)告訴及臺灣桃園
    地方檢察署檢察官偵查起訴。　　
    理  由
壹、程序部分
一、按性侵害犯罪防治法所稱性侵害犯罪，係指觸犯刑法第221
    條至第227條、第228條、第229條、第332條第2項第2款、第
    334條第2項第2款、第348條第2項第1款及其特別法之罪；又
    行政機關、司法機關及軍法機關所製作必須公示之文書，不
    得揭露被害人之姓名、出生年月日、住居所及其他足資識別
    被害人身分之資訊，性侵害犯罪防治法第2條第1項、第12條
    第2項分別定有明文。另性侵害犯罪防治法第12條所定其他
    足資識別被害人身分之資訊，包括被害人照片或影像、聲音
    、住址、親屬姓名或其關係、就讀學校與班級或工作場所等
    個人基本資料，性侵害犯罪防治法施行細則第6條亦有明定
    。本件被告經檢察官以刑法第222條第1項第2款之加重妨害
    性自主罪嫌提起公訴，屬性侵害犯罪防治法所稱之性侵害犯
    罪，因本院製作之本案判決屬必須公示之文書，為避免甲男
    身分遭揭露，依上開規定，對於甲男(偵查中稱A男，以下稱
    甲男)、與甲男有家庭成員關係之母親等人之姓名及年籍、
    地址等足資識別甲男身分之資訊，均予隱匿。
二、證據能力
(一)按被告之自白，非出於強暴、脅迫、利誘、詐欺、疲勞訊問
    、違法羈押或其他不正之方法，且與事實相符者，得為證據
    ，刑事訴訟法第156條第1項定有明文，復為確保此意旨之具
    體實現，另同條第3項前段規定：被告陳述其自白係出於不
    正之方法者，應先於其他事證而為調查。然非謂被告可以無
    所顧忌、任意爭辯。易言之，受訊問之被告究竟出於何種原
    因坦承犯行，不一而足，或係遭訊問者以不正方式對待始承
    認，或未遭不正方式對待，而係考量是否能獲輕判或免遭羈
    押，或出於自責悔悟者，或有蓄意頂替或別有企圖，此為受
    訊問者主觀考慮是否認罪所參酌因素，此種內在想法難顯露
    於外而為旁人所知悉。因之，只要訊問者於訊問之際，能恪
    遵法律規定，嚴守程序正義，客觀上無任何逼迫或其他不正
    方法，縱使被告基於某種因素而坦承犯行，要不能因此即認
    被告自白欠缺任意性。被告之自白茍係出於任意性，並與事
    實相符者，依刑事訴訟法第156條第1項規定，即得為證據(
    最高法院106年度台上字第4085號判決意旨可參)。查上訴人
    即被告李亞倫(下稱被告)於109年11月11日原審準備程序及1
    10年1月13日審理時自白有如起訴書所載之加重強制性交犯
    罪事實(見原審原侵訴更一緝卷第85、144至146頁)，且於本
    院準備程序亦不否認其上開自白係出於任意性(見本院卷第1
    72頁)，是被告於原審上開期日之任意性自白，復查與其他
    事證相符(詳下述)，依上開說明，應有證據能力。
(二)刑事訴訟法第159條之5規定之傳聞例外，乃基於當事人進行
    主義中之處分主義，藉由當事人等「同意」之此一處分訴訟
    行為與法院之介入審查其適當性要件，將原不得為證據之傳
    聞證據，賦予其證據能力。本乎程序之明確性，其第1項「
    經當事人於審判程序同意作為證據」者，當係指當事人意思
    表示無瑕疵可指之明示同意而言，以別於第2項之當事人等
    「知而不為異議」之默示擬制同意。當事人已明示同意作為
    證據之傳聞證據，並經法院審查其具備適當性之要件者，若
    已就該證據實施調查程序，即無許當事人再行撤回同意之理
    ，以維訴訟程序安定性、確實性之要求。此一同意之效力，
    既因當事人之積極行使處分權，並經法院認為適當且無許其
    撤回之情形，即告確定，其於再開辯論不論矣，即令上訴至
    第二審或判決經上級審法院撤銷發回更審，仍不失其效力，
    最高法院99年度台上字第3425號、101年度台上字第6378號
    判決意旨足參。本件判決所引用關於被告以外之人(含共同
    被告、告訴人等)之供述，檢察官、上訴人即被告甲○○(下稱
    被告)及其辯護人，於原審準備程序表示同意有證據能力(見
    原審原侵訴更一緝卷第86頁)，本院審酌上開證據資料製作
    時之情況，尚無違法不當及證明力明顯過低之瑕疵，亦認為
    以之作為證據應屬適當；是被告及辯護人在原審同意該等證
    據資料有證據能力，在本院仍屬有效而當受拘束，故而被告
    及辯護人於本院復行爭執被害人甲男警詢之證據能力，即非
    可取，本院自得採認上開證據作為認定事實之依據。
(三)本判決所依憑判斷之非供述證據，亦查無有何違反法定程序
    取得之情形，且各該證據均經原審及本院於審判期日，依法
    進行證據之調查、辯論，被告及辯護人於訴訟上之防禦權，
    已受保障，應認有證據能力。
貳、實體部分　　
一、認定事實之依據及理由：
(一)被告於原審準備程序及審理時供認上開犯罪事實，如下：　
  ⒈被告於原審109年11月11日準備程序時供承：原本就認識被害
    人，有想過要對被害人做這件事情，當天確實如起訴書所載
    的以邀約被害人出去玩為由，騙被害人出來，原來就打算載
    到萬里那邊對被害人為起訴書所載的犯行。當天有駕駛乙○○
    、我和被害人，在上國道前，我是坐在副駕駛座，上國道之
    後，我就坐到後座。萬里那個地址是我的地方，當天我就是
    打算把被害人載到萬里那邊去，當天我是拿我前一天買好的
    浣腸劑，當時乙○○是在客廳，我跟被害人是在房間内，還有
    兩個人在那邊，那兩個人是我找的，但我不知道他們的確實
    名字，當時那兩個人跟我一起在房間内，對被害人做本件犯
    行是我的意思，那兩個人也知道這件事，乙○○不清楚這件事
    等語(見原審原侵訴更一緝卷第85頁)。
　⒉被告於原審110年1月13日審理時亦供稱：「(你上一次有認罪
    ，現在還認罪嗎？)對，我現在也認罪。」(見原審原侵訴更
    一緝卷第143頁)，審判長訊問起訴犯罪事實時，被告亦稱「
    起訴書所記載的沒有錯誤。(據你於準備程序時稱當時是案
    發前一天就買好了浣腸劑？)對，是在何處買的我現在記不
    清楚。(所以原來就打算用浣腸劑灌入被害人的肛門？)是。
    (案發當天就是以邀約被害人出遊為理由騙被害人出來？)是
    。(所以當時就打算將被害人載到萬里的案發地點？)是。(
    為何是乙○○開車？)因為我本身不會開車。(乙 ○○是否知悉
    載被害人出來要做何事？)他不清楚。(據被 害人於偵查時
    表示在車上時，你有伸手進被害人的衣褲内 ，摸被害人的
    身體及生殖器，是否如此？)沒有這事。(為何在車上要毆打
    被害人)不清楚。(「你打他，你不清楚」為什麼？)我在車
    上並沒有毆打他。(被害人說你有打他，有何意見？)我不清
    楚被害人為什麼這樣說。(據被害人表示當時他打不開車門
    ，你感覺到他要跑，還有用右手打他的頭及肚子，有無意見
    ？)我不清楚被害人為什麼這樣說。(據你於本院準備程序時
    稱當時你還找了兩個人在萬里的案發地點，那兩個人也跟你
    一起在房間内，是否如此？)是。那兩個人都是成年人，確
    實年籍我不清楚。(你找這兩個人要做什麼？)這兩個人一直
    都在屋子裡面，這兩個人原本是幫我工作，一直待在那邊，
    當時一個人在旁邊看，另外一個人是幫我拿浣腸劑，那兩個
    人當天都知道我要做這件事。(浣腸劑現在何處？)當天使用
    完就丟掉了」(見原審原侵訴更一緝卷第144至146頁)。被告
    於原審審判長訊問犯罪事實時就：在車上有無毆打被害人、
    有無摸被害人的身體及生殖器等情節，被告均予以否認，對
    乙○○、不詳成年人2人是否知情、分擔何事均分別明確回答
    ，均如前述，可認被告供認上開犯行係經理性思考後回答，
    並無草率或盲目認罪之情形，且被告於本院亦稱「(你於原
    審認罪時有違反意願、有被用強暴、脅迫等不正方式取供？
    )沒有」(見本院卷第172頁)，已證被告供認有起訴書所載犯
    罪事實係基於自由意志而為陳述，其於原審之自白具有任意
    性堪以認定。
(二)上開事實，復經證人即被害人甲男於警詢及檢察官訊問時指
    證明確(見他字卷第8至12頁、第19至20頁，偵緝字第844號
    卷第41頁)，另證人乙○○訊問時證述：一開始被告是坐在副
    駕駛座，接到甲男後，被告與甲男都坐在後座，甲男知道沒
    有馬上去遊樂園玩，有在鬧脾氣。到了萬里上址我去停車，
    他們先上樓，後來被告幫我開門，除了甲男、被告以外屋內
    尚有二位成年男子，接著他們三位和甲男就進去房間，我自
    己留在客廳戴著耳機玩電腦，到了傍晚我跟被告說，時間已
    晚，也不用去遊樂園，後我就單獨載甲男回家(見原審原侵
    訴更一卷第116至120頁)，並證稱「(三個成年人跟一個小男
    孩在房間在幹嘛)我不知道‥我覺得整個事情都不合理，但我
    過程中，也有問被告他們在房間到底在幹嘛，但他也都沒有
    正面回應我，只是一直叫我等一下，直到下午我跟他說我要
    走了，要送小朋友回家，要還車，我才離開」(見原審原侵
    訴更一卷第121頁)。證人乙○○於本院審理時證稱：在車上，
    我有聽到甲男與被告有爭執，但沒有聽到有打、打鬥的聲音
    ，甲男就是在鬧，被告安撫後，有來回的對話，二個人說話
    有點大聲，甲男想去玩，但被告要先去處理事情，甲男有點
    不太理解，所以有小吵(見本院卷第210頁)，並稱：在我警
    詢及檢察官偵訊筆錄所述都實在，(提示原審原侵訴更一卷1
    12頁，你108年5月10日警詢筆錄，你稱『當時我沒有注意到
    甲○○是否有持物品毆打被害人，但我透過後照鏡看到甲○○他
    有揮舞拳頭的動作，期間我好像有看到甲○○有拿取繩子』，
    請詳述你當時所見情形？)‥我在開車時，他們在後面有爭執
    ，被告有要揮舞拳頭的動作，對著被害人，但我不確定被告
    有無真的打下去。‥(後來為何會有繩子的事情，你稱你有看
    到繩子，還拿塑膠袋把他套起來？塑膠袋大小如何？)‥爭執
    到最後，被告就拿出繩子，但我不知道被告從何拿出繩子，
    就從後座，他跟被害人說你再不乖，我就把你綁起來。我不
    知道被告到底最後有無把被害人綁起來，因為他們下車時，
    我看被害人也是自己走下車的‥我沒有看到有任何塑膠袋，
    我有看到有繩子。我看到被告拿出繩子到下車，時間沒有隔
    很久他們就下車了，就已經到位置了。(被告為何要換位置
    ？)當時他會換位置的原因是發生我方才所述的有稍微爭吵
    ，被害人已經知道我們還沒有立刻、馬上要去遊樂園玩，被
    告可能覺得前後座不好講話，所以他就換去後面了。我不知
    道他當時的心情為何，為何要換去後面等語(見本院卷第219
    至225頁，原審原侵訴更一卷第109至114頁)，可證被告向乙
    ○○表示要更換行程，不去遊樂園而要去萬里，甲男無法接受
    而吵鬧，被告因此由副駕駛座更換到後座與甲男同坐後座，
    與甲男有口角爭執，除作勢打甲男，並拿出繩子對甲男說，
    不乖拿繩子綁甲男等情明確。並有甲男手繪現場簡圖1張(見
    他字卷第16頁)、萬里上址建物外觀勘查照片2張(見他字卷
    第21頁)、台灣競舞娛樂有限公司函及附件1份(見他字卷第2
    7至29頁，被告在該遊戲公司之帳號資料)等在卷可參，可見
    被告於原審任意性自白，有甲男、證人乙○○證詞及卷內事證
    可資佐證，堪採為認定事實之依據。辯護人為被告辯護稱：
    本件僅有告訴人甲男之片面指述不足作為被告有罪之證據云
    云，惟被告於原審準備程序及審理中均認罪，並對犯案情節
    詳細供述在卷，如前所述，此外復有告訴人甲男及證人乙○○
    證詞、其他卷內事證可佐，此部分辯護意旨洵非可取。
二、刑法第302條第1項所謂「私行拘禁」即不法剝奪他人行動自
    由，使之難以脫離一定之空間(場所)之意，其手段除有形之
    物理方法外，亦包含無形之精神方法，如利用被害人之恐懼
    心、羞恥心或以欺罔方法使其陷於錯誤。本件被告係以向甲
    男佯稱欲載其外出遊玩，致甲男陷於錯誤，而搭乘上述車輛
    ，其後遭被告帶至萬里址屋內，被告上述行為已屬「私行拘
    禁」的手段。至於公訴意旨雖認被告於甲男乘坐於上述租賃
    小客車後座時，曾另以毆打甲男之方式控制甲男行動自由等
    等(見起訴書犯罪事實欄)，查甲男固於檢察官訊問時指稱遭
    被告毆打，然此為被告所堅決否認，而證人乙○○於警詢 證
    稱：在車上僅有聽到被告與甲男有爭執聲音，並沒有看見後
    座狀況，不知道被告是否有毆打甲男等語(見原審原侵訴更
    一卷第112頁)，於本院審理時證人乙○○上開證詞亦無法積極
    認定被告確有毆打甲男，再參諸甲男於104年8月4日至敏盛
    綜合醫院就醫時，經醫師檢查身體無外傷，有卷附該醫院病
    歷資料內之醫囑單為憑(見他字不公開卷第11頁)，則甲男此
    部分指訴並無其他補強證據可資補強，而被告既已坦承藉詞
    誘騙甲男至萬里上址而為本件強制性交犯行(即以浣腸劑塞
    入甲男肛門)，而被告既否認在路途中之車上動手毆打甲男
    乙節，而此部分僅有甲男之指訴，此外並無其他補強證據，
    尚無從逕為不利被告之認定。
三、公訴意旨雖主張乙○○與被告就本件犯行有犯意聯絡(見起訴
    書犯罪事實欄)，惟乙○○始終否認與被告有犯意聯絡，而被
    告於原審審理時亦供稱乙○○不知情，另乙○○涉案部分亦經臺
    灣桃園地方檢察署檢察官以108年度偵字第14855號為不起訴
    處分，是本件並無證據證明乙○○有犯意聯絡及行為分擔，無
    從認定乙○○亦為本件共犯。又被告於原審審理時另供承本件
    尚有不詳成年人2人為本件共犯，與證人乙○○所證述上址屋
    內除被告、甲男外，尚有不詳成年人2人之情節相符，則被
    告於原審述稱該2位成年人知悉被告的本案犯罪計畫，且始
    終與被告、甲男同在房間內，其中1位持浣腸劑、另位則在
    一旁等情應屬事實，而有行為分擔，故本件應認被告與不詳
    成年人2人同為本件共犯。
四、綜上，被告上訴本院後翻異前詞而否認其於原審之認罪並非
    事實，而係因被羈押，心裡有壓力，處於放棄狀態，所以選
    擇承認等語(見本院卷第171頁)，然被告因受羈押而處於自
    我放棄狀態，因此認罪，係屬其自白時內心動機問題，非屬
    外力之不正影響，尚不足以否定自白之任意性(參照最高法
    院104年度台字第3802號判決意旨)，從而被告於原審之自白
    既係出於任意性，並與事實相符，依刑事訴訟法第156條第1
    項規定即得為證據(參照最高法院106年度台上字第4085號判
    決意旨)，是被告上訴本院後否認犯罪，其所辯不可採，本
    件事證明確，被告本件犯行洵堪認定。　　
五、法律適用說明：
(一)被告行為後，刑法第302條第1項雖於108年12月25日修正公
    布，並於同年月27日生效，惟此次修正僅是將罰金數額調整
    換算後予以明定，並無新舊法比較之問題，依一般法律適用
    原則，適用裁判時法。
(二)強制性交罪固包含剝奪人之行動自由等妨害自由之性質，然
    此乃指著手強制性交行為後，至強制性交行為完畢前之強制
    性交行為本身而言，若於著手強制性交行為之前，行為人為
    達到強制性交之目的，復有妨害自由之行為，自不能為強制
    性交行為所吸收。故強制性交而剝奪人之行動自由，是否於
    強制性交罪外另成立妨害自由罪，須就犯罪行為實行經過之
    全部情形加以觀察，如該妨害自由行為，已可認為強制性交
    之著手，且就該妨害自由行為整體觀之，均可視為屬強制性
    交之強暴、脅迫行為之一部分，應只成立強制性交罪，惟若
    妨害自由行為後，因先有其他行為介入，而難謂係強制性交
    行為之著手開始，或其妨害自由持續相當時間後才開始強制
    性交，即應成立妨害自由與強制性交等罪(最高法院93年度
    台上字第6175號、95年度台上字第75號、104年度台上字第3
    051號判決意旨參照)。本件被告係以向甲男佯稱欲載其外出
    遊玩，致甲男陷於錯誤，而搭乘上述車輛，其後遭被告帶至
    萬里上址屋內，均係於著手強制性交行為之前，其後再即以
    浣腸劑塞入甲男肛門之方式，違反甲男意願對甲男強制性交
    ，應認被告除對甲男為強制性交行為之外，對甲男另有私行
    拘禁之行為。
(三)被告為成年人，而甲男係90年12月生，於本案事發時為未滿
    18歲之少年，此部分亦為被告所供認(見本院卷第173頁)。
    被告本案犯行，係犯兒童及少年福利與權益保障法第112條
    第1項前段、刑法第302條第1項之成年人故意對少年犯私行
    拘禁罪，及刑法第222第1項第1款、第2款之二人以上共同對
    未滿十四歲男子犯強制性交罪。公訴意旨於起訴書事實欄已
    敘及被告係以向甲男佯稱欲載其外出遊玩，致甲男陷於錯誤
    ，而搭乘上述車輛，被告並控制甲男行動自由等情節，但漏
    論兒童及少年福利與權益保障法第112條第1項前段、刑法第
    302條第1項之成年人故意對少年犯私行拘禁罪，應補充之；
    另被告係與不詳成年人2人共同對甲男為本件強制性交犯行
    ，但公訴意旨漏論刑法第222第1項第1款所定之加重條件，
    亦應補充之。
(四)本件被告於著手強制性交行為之前，對甲男所為私行拘禁行
    為，雖不能為強制性交行為所吸收；然被告係於甲男之行動
    自由仍在其掌控之際，在萬里上址屋內，密接著手對於甲男
    為強制性交行為，故被告所犯上述成年人故意對少年犯私行
    拘禁罪、二人以上共同對未滿十四歲男子犯強制性交罪，在
    自然意義上雖非完全一致，然係在行為時間緊接重疊中為之
    ，法律評價應視為一行為，觸犯構成要件不相同之罪名，為
    想像競合犯，應依刑法第55條規定從一重之二人以上共同對
    未滿十四歲男子犯強制性交罪論處。至於檢察官及原審辯護
    人均主張被告對甲男妨害自由，為妨害性自主之階段行為等
    等(見原審原侵訴更一緝卷第146、165頁)，但如前所述，被
    告除對甲男為強制性交行為之外，對甲男另有私行拘禁之行
    為，且上述成年人故意對少年犯私行拘禁罪、二人以上共同
    對未滿十四歲男子犯強制性交罪，為想像競合犯之關係，故
    檢察官及被告原審辯護人上述主張，均非可採。
(五)被告與不詳成年人2人間就本件犯行有犯意聯絡及行為分擔
    ，均為共同正犯。
六、原審認被告有其事實欄所載之罪，事證明確予以論處，並以
    行為人之責任為基礎，審酌被告妨害甲男行動自由，又以浣
    腸劑塞入甲男肛門之方式妨害甲男性自主，造成甲男身心受
    創(重申法益侵害性，並非量刑因素)，衡酌被告於原審審理
    時終能坦承犯行，但未與甲男及甲男母親達成和解之犯後態
    度，並參酌被告如事實欄所載之犯罪動機、目的及手段，復
    斟酌被告之素行(本案前並無犯罪紀錄)、高職肄業之智識程
    度，未婚、待業中之家庭生活狀況等一切情狀，量處有期徒
    刑7年4月，並說明被告持為本件犯行所用之浣腸劑並未扣案
    ，且被告陳稱使用完後即已丟棄(見原審原侵訴更一緝卷第1
    46頁)，無證據證明尚存在，故不宣告沒收等旨，經核其認
    事用法俱無違誤，量刑亦稱妥適，被告本件上訴，核無理由
    ，應予駁回。
七、被告經本院合法傳喚，無正當理由不到庭，爰不待其陳述，
    逕行判決。
據上論斷，應依刑事訴訟法第368條、第371條，判決如主文。
本案經檢察官楊朝森提起公訴，檢察官劉成焜到庭執行職務。
中　　華　　民　　國　　110 　年　　12　　月　　28　　日
                  刑事第十三庭審判長法　官  洪于智
                                    法　官  黃玉婷
                                    法　官  黃惠敏
以上正本證明與原本無異。
如不服本判決，應於收受送達後20日內向本院提出上訴書狀，其
未敘述上訴之理由者並得於提起上訴後20日內向本院補提理由書
（均須按他造當事人之人數附繕本）「切勿逕送上級法院」。
                                    書記官  吳錫欽
中　　華　　民　　國　　110 　年　　12　　月　　28　　日